臺灣高等法院臺中分院民事裁定　　　　　96年度破抗字第10號
抗　告　人　甲○○
送達代收人　乙○○
上列抗告人因聲請宣告破產事件，對於中華民國96年 3月 3日臺
灣臺中地方法院96年度破字第26號所為裁定提起抗告，本院裁定
如下：
    主  文
抗告駁回。
抗告程序費用由抗告人負擔。
    理  由
一、抗告人於原法院聲請意旨略以：伊於民國（下同）90年間結
    婚，後因喜獲麟兒致家中開銷日增，伊夫一人微薄之薪水已
    不堪負荷，伊為分擔配偶之勞苦及增加收入以貼補家用，乃
    向銀行借貸資金從事直銷減肥產品之生意，惟因銷售狀況不
    佳，除購入之貨品滯銷囤積倉儲中及繳納近10多萬元參與直
    銷公司所開設教育學程之學費，令伊苦不堪言外，向銀行借
    貸之資金亦無法如期繳納，而原先長期參與之民間互助會，
    亦遭會首惡性捲款潛逃，致伊長期繳納之會款付諸流水，嗣
    又經友人佯稱遭遇困難需錢恐急，伊一時心軟遂向銀行借貸
    數十萬元，然該友人已遍尋不著，之後又遭人慫恿借貸資金
    投資未上市股票，最後亦發現是遭人詐騙，致伊負債急速累
    積惡化，伊現分別積欠新竹國際商業銀行新台幣（下同） 6
    20,352元、台灣土地銀行66,000元、中國信託商業銀行 184
    ,081元、台北國際商業銀行 562,000元、台北富邦商業銀行
    85,229元、玉山商業銀行 111,040元、美商花旗銀行 152,9
    51元、國泰世華商業銀行 448,000元、荷商荷蘭銀行 171,9
    67元、復華商業銀行 388,000元、英商渣打銀行 240,210元
    、華南商業銀行 240,000元、萬泰商業銀行75,100元、聯邦
    商業銀行 235,521元、台新銀行 142,000元、日盛國際商業
    銀行 136,183元，以上總計 3,858,634元，而伊現有財產僅
    為 201,000元，負債明顯超過資產甚多，為此爰依破產法之
    規定，聲請宣告伊破產等語。
二、抗告意旨略以：伊之負債總額已超過總資產甚多，確已不能
    清償債務，一般律師擔任破產管理人之費用約為4、5萬元左
    右，而現有財產亦足以負擔破產財團費用及財團債務，是伊
    請求宣告破產應有理由，乃原法院裁定駁回伊之聲請，顯有
    違誤云云。
三、按破產固係對於債務人不能清償債務者宣告之，但法院就破
    產之聲請，得依職權為必要之調查，破產法第63條第 2項定
    有明文。若債務人確係毫無財產，則破產財團即不能構成，
    或破產財團雖勉可組成，然其破產財團之財產尚不足清償財
    團費用及財團債務時，依破產法第 148條規定之意旨，應以
    無宣告破產之實益，而裁定駁回破產宣告之聲請（最高法院
    86年度台抗字第 479號裁定、司法院25年院字第1505號解釋
    參照）。次按財團費用包括：破產財團之管理變價及分配
    所生之費用、破產債權人共同利益所需審判上之費用、
    破產管理人之報酬，及破產人及其家屬之必要生活費及喪
    葬費，視為財團費用。而財團債務包括：破產管理人關於
    破產財團所為行為而生之債務、破產管理人為破產財團請
    求履行雙務契約所生之債務，或因破產宣告後應履行雙務契
    約而生之債務、為破產財團無因管理所生之債務，及因
    破產財團不當得利所生之債務。此觀破產法第95條、第96條
    規定即明。查本院通知抗告人於96年 3月29日準備程序到庭
    並提出其戶籍謄本、可構成破產財團之證明資料（仍有
    現金 201,000元之證明），然抗告人屆期並未到庭，亦未曾
    提出上開資料，是抗告人是否如其所稱尚有現金 201,000元
    ，已有可疑。又抗告人雖未提出其戶籍謄本，然依其聲請意
    旨，其家中成員「至少」包括其本人、其夫、其子三人，且
    其顯需負擔部分其本人與其家屬之必要生活費用。又倘宣告
    抗告人破產，抗告人尚須支付破產管理人之報酬，如以最低
    基本工資每月15,840元計算，再依「各級法院辦案期限實施
    要點」第 2點第 2項之規定，破產事件之辦案期限為 2年，
    則破產管理人報酬為 380,160元（計算式：15,840元×12月
    × 2年＝ 380,160元）；如以財政部核定「稽徵機關核算94
    年度執行業務者收入標準」第一條規定，律師擔任破產管理
    人案件係按標的物財產價值9%計算，則本件破產管理人報酬
    亦達 347,277元（計算式：破產標的為 3,858,634元9%＝
     347,277元），抗告人雖抗辯破產管理人之報酬約為4、5萬
    元，然並未舉證以實其說，並不可採。況破產程序一旦進行
    ，除前開費用外，尚須支付破產財團之管理變價及分配所生
    之費用、破產債權人共同利益所需審判上之費用等項目（諸
    如破產管理人應清查、整理債務人之財產狀況，並編造債權
    表及資產、召開債權人會議、行使其他權限等），無一不以
    破產財團之財產支出，依抗告人所述尚有可疑之財產狀況，
    實已不足供構成破產財團，亦無剩餘財產可供各債權人為平
    等之清償，揆諸前揭說明，抗告人聲請宣告破產即無實益，
    要無宣告破產徒生耗費之必要，抗告人向原法院聲請破產宣
    告，即屬無據，原法院駁回抗告人之聲請，經核並無違誤，
    抗告人仍執前詞指摘原裁定不當，求為廢棄原裁定，為無理
    由，應予駁回。
四、據上論結，本件抗告為無理由。依破產法第 5條，民事訴訟
    法第 495條之 1第 1項、第 449條第 1項、第95條、第78條
    ，裁定如主文。
中　　華　　民　　國　　96　　年　　3 　　月　　30　　日
                  民事第三庭    審判長法　官  陳照德
                                      法　官  曾謀貴
                                      法　官  朱  樑
以上正本係照原本作成。
再為抗告應以適用法規顯有錯誤為理由，並經本院之許可，該許
可以原裁定所涉及之法律見解具有原則上之重要性者為限。
如提起再抗告者應於裁定送達後10日內向本院提出抗告理由狀（
須按照他造人數附具繕本）並繳納抗告裁判費新臺幣1,000元，
同時委任律師或具有律師資格之關係人為代理人。
                                      書記官  陳俞豪
中　　華　　民　　國　　96　　年　　4 　　月　　2 　　日
                                                      Ｍ
